臺灣花蓮地方法院民事裁定
111年度監宣字第47號
聲  請  人  謝美貞  


相  對  人  林明輝  


關  係  人  林明德  

上列當事人間聲請監護宣告事件，本院裁定如下：
    主  文
宣告林明輝（男，民國○○○年○月○日生，身分證統一編號：Z0000
00000號）為受監護宣告之人。
選定聲請人為相對人之監護人。
指定關係人林明德為會同開具財產清冊之人。
程序費用由相對人負擔。
    理  由
一、聲請意旨略以：聲請人為相對人之配偶，相對人因工作意外
    受傷，致不能為意思表示或受意思表示，亦不能辨識其意思
    表示之效果，已達受監護宣告之程度，爰依民法第14條及家
    事事件法第164條等規定，聲請准予對相對人為監護宣告，
    並選定聲請人為其監護人，及指定關係人即相對人之兄林明
    德為會同開具財產清冊之人等語。
二、對於因精神障礙或其他心智缺陷，致不能為意思表示或受意
    思表示，或不能辨識其意思表示之效果者，法院得因本人、
    配偶、四親等內之親屬、最近一年有同居事實之其他親屬、
    檢察官、主管機關、社會福利機構、輔助人、意定監護受任
    人或其他利害關係人之聲請，為監護之宣告，民法第14條第
    1項定有明文。
三、經查，聲請人上開主張，業據其提出親屬系統表、同意書、
    戶籍謄本、印鑑證明、中華民國身心障礙證明為證。而本院
    於民國111年4月22日在鑑定人何明儒醫師前訊問相對人，相
    對人當場乘坐輪椅，無法回應指令，插鼻胃管、包尿布，對
    點呼無反應，亦無法言語。又經鑑定人鑑定後認：相對人意
    識警醒，睜眼，無眼神接觸，躺於輪椅進入診間，有氣切、
    鼻胃管與尿布，四肢癱軟，無言語反應，亦無法遵從指令做
    動作，無點頭搖頭或手勢表達意思，無法以任何方式與其溝
    通，無法配合心理衡鑑。評估相對人為腦傷導致之極重度失
    智症，已完全不能為意思表示或受意思表示，或辨識其意思
    表示效果，此有佛教慈濟醫療財團法人花蓮慈濟醫院司法精
    神鑑定報告書在卷足按（見本院卷第86頁至第90頁）。是本
    院依上開事證及鑑定人意見，認相對人因上開病症，已達完
    全不能為意思表示或受意思表示，及不能辨識其意思表示效
    果之程度，故聲請人聲請本件監護宣告為有理由，應予准許
    ，爰依法宣告相對人為受監護宣告之人。
四、又本院依職權函請維安社會工作師事務所進行訪視，據函覆
    略以：聲請人為相對人之配偶，目前與相對人親屬居住於花
    蓮北埔，就近處理相對人事務。聲請人身心健康，且女兒年
    齡已大，較能全心處理相對人事務。聲請人雖因處理相對人
    就醫事宜辭職，暫無穩定收入，但在林明德一家協助下，聲
    請人能全心處理後續事宜。相對人目前於花蓮慈濟醫院住院
    中，生活無法自理，需24小時照顧。聲請人有擔任相對人監
    護人之積極意願，且對於相對人之身心狀況尚能掌握，過去
    亦無對相對人有何不利事由。建議由聲請人擔任監護人等語
    ，此有維安社會工作師事務所成年人之監護宣告案件之訪視
    評估報告在卷可查（見本院卷第60頁至第66頁）。本院審酌
    上開訪視報告內容，認聲請人有足夠之能力負擔監護任務，
    相對人現受照顧狀況良好，足見若延續過往照顧之模式，亦
    屬對相對人有利。相對人最近親屬均出具同意書同意由聲請
    人及關係人即相對人之兄林明德分別擔任監護人及會同人，
    足見相對人親屬亦已對於上開安排有一定之共識，故本院認
    由聲請人與關係人林明德分別擔任相對人之監護人及會同開
    具財產清冊之人，符合受監護宣告人之最佳利益，核無不當
    ，爰選定聲請人擔任受監護宣告人之監護人，並指定林明德
    擔任會同開具財產清冊之人。
五、依家事事件法第164條第2項，裁定如主文。
中　　華　　民　　國　　111 　年　　5 　　月　　23　　日
                  家事法庭    法  官    何効鋼
以上正本係照原本作成。
如對本裁定抗告，須於裁定送達後10日之不變期間內，向本院提
出抗告狀，並繳納抗告費新臺幣1,000元。
中　　華　　民　　國　　111 　年　　5 　　月　　24　　日
                              書記官    蔡昀蓁